【裁判字號】    98,上訴,3321
【裁判日期】    981111
【裁判案由】    違反槍砲彈藥刀械管制條例
【裁判全文】
臺灣高等法院刑事判決                98年度上訴字第3321號
  上  訴  人
  即  被  告  甲○○
  指定辯護人  本院公設辯護人李廣澤
上列上訴人因違反槍砲彈藥刀械管制條例案件，不服臺灣板橋地
方法院98年度訴字第340號，中華民國98年6月12日第一審判決（
起訴案號：臺灣板橋地方法院檢察署97年度偵字第21823號），
提起上訴，本院判決如下：
    主  文
原判決撤銷。
甲○○未經許可，持有爆裂物，處有期徒刑貳年陸月，併科罰金
新台幣伍萬元，罰金如易服勞役，以新台幣壹仟元折算壹日。扣
案之具殺傷力之土製爆裂物枚，均沒收。
    事  實
一、甲○○明知未經主管機關許可，不得非法持有槍砲彈藥刀械
    管制條例管制具有殺傷力之爆裂物，竟未經許可，基於持有
    具殺傷力爆裂物之犯意，於民國（下同）96年12月25日上午
    5 、6時許，在臺北縣永和市○○路353號國泰世華商業銀行
    旁之巷口地上，撿拾具殺傷力之土製爆裂物 3枚後，竟未即
    送警處理，而未經許可非法持有之，並將上開土製爆裂物放
    置於其位於臺北縣中和市○○路○段2巷1弄1號2樓之住處內
    。嗣於97年7月23日21時30分許，為警在其上開住處查獲，
    並扣得前揭土製爆裂物3枚。
二、案經臺北縣政府警察局永和分局報請臺灣板橋地方法院檢察
    署檢察官偵查起訴。
    理  由
一、按被告以外之人於審判外之言詞或書面陳述，除法律有規定
    者外，不得作為證據；又被告以外之人於審判外之陳述，雖
    不符前四條之規定，而經當事人於審判程序同意作為證據，
    法院審酌該言詞陳述或書面陳述作成時之情況，認為適當者
    ，亦得作為證據，刑事訴訟法第159條第1項、第159條之5第
    1 項分別定有明文。查本案被告、辯護人及檢察官於言詞辯
    論終結前，均未就所調查之證據主張有刑事訴訟法第 159條
    第 1項不得為證據之情形，是本案經調查之證據均有證據能
    力，合先敘明。
二、訊據上訴人即被告甲○○供承有於上揭時間拾獲置於地上之
    爆裂物三枚後，即將該等爆裂物帶回住處而持有之，嗣於97
    年 7月23日21時30分許為警在其住處當場查獲之事實，惟否
    認有何未經許可持有爆裂物之犯行，辯稱：伊撿到時以為只
    是一般的爆竹，才會把他撿回去，想說過年時可以帶兒子去
    放煙火，不知道這些東西具有殺傷力，伊並無持有具殺傷力
    爆裂物之主觀犯意云云。惟查：
(一)經警於上開時地，查獲之爆裂物三枚，經送請內政部警政署
    刑事警察局鑑鑑定是否為具殺傷力之爆裂物，鑑驗結果為：
    「一、編號1土製爆裂物1枚，係以1只高140公釐、直徑48公
    釐硬紙管為容器，以透明膠布在容器外上下兩端包裹密封，
    上下兩端皆有爆引，內裝煙火類火藥46.5公克、螺釘72根，
    其結構係為點火式土製爆裂物，剝開透明膠布點燃爆引燃燒
    到容器內火藥即發生爆炸，導致螺釘向外飛射，認具殺傷力
    與破獲性。二、編號2土製爆裂物1枚，係以1只高140公釐、
    直徑48公釐硬紙管為容器，以透明膠布在容器外上下兩端包
    裹密封，上下兩端皆有爆引，內裝煙火類火藥51公克、螺釘
    19根、鐵片10片，其結構係為點火式土製爆裂物，剝開透明
    膠布點燃爆引燃燒到容器內火藥即發生爆炸，導致螺釘及鐵
    片向外飛射，認具殺傷力與破壞性。三、編號3土製爆裂物1
    枚，係以1只高140公釐、直徑48公釐硬紙管為容器，以透明
    膠布在容器外頂部包裹密封，底部僅以透明塑膠袋包裹並未
    密封，上下兩端皆有爆引，內裝煙火類火藥46.3公克、螺釘
    71根，其結構係為點火式土製爆裂物，剝開透明膠布點燃爆
    引燃燒到容器內火藥即發生爆炸，導致螺釘向外飛射，認具
    殺傷力與破壞性」，有該局97年11月17日刑偵五字第097017
    6572號鑑驗通知書乙份在卷可考（見偵查卷第43頁），堪認
    被告所持有上開經警查獲之三枚爆裂物均為具殺傷力之土製
    爆裂物。
(二)被告雖以上揭情詞置辯，惟查上開三枚土製爆裂物內除裝有
    煙火類火藥外，均尚有大量螺釘或鐵片，重量並顯較一般市
    售爆竹重很多，此經證人即查獲本案之警員姚長孝於原審法
    院審理時到庭具結證述在卷（見原審卷98年5月26日審判筆
    錄），況上開三枚土製爆裂物上下兩端或頂部並非以一般市
    售爆竹正常包裝紙封住，均係另以透明膠布包裹密封，包裹
    處並不平整，亦有前開刑事警察局鑑驗通知書乙份及扣案物
    照片7幀附卷可佐（見偵查卷第 24、26、27、29、43頁），
    另經本院審理時當庭勘驗扣案之爆裂物：與一般爆竹不同，
    裡面有鐵釘、鐵片，其上並註明『注意禁止手持燃放、燃放
    時請遠離』等字樣（見本院98年10月29日審判筆錄），則由
    上開土製爆裂物之外觀、重量觀之，即可看出該等物品顯非
    由一般爆竹工廠所製作，且與市售包裝之一般爆竹不同，而
    以被告拾獲該等爆裂物時，被告應無未加打開查看究為何物
    之理，則被告於發現該等物上標明『注意禁止手持燃放、燃
    放時請遠離』等警告字樣，被告顯然就該等物品係具有危險
    性及殺傷力應為其所可預見，詎被告仍將之帶回住處藏放，
    且若依被告所述將該等物品帶回家中係為供過年施放煙火之
    用云云，惟何以被告自拾獲該等物品後迄至經警查獲時，已
    歷七個月，而仍未加以燃放，足徵被告主觀上顯知悉該等爆
    竹確具有危險性及殺傷力，並非屬一般之爆竹類，致未敢貿
    然加以燃放，被告主觀上顯具有未經許可持有具有殺傷力爆
    裂物之犯意，所辯並無認知及犯意云云，要係圖卸刑責之詞
    ，而無足採。至證人即被告之弟郎旭明固曾於原審法院審理
    時到庭證稱：97年7月23日警方在被告住處查獲扣案爆裂物
    時，伊也在現場，當時被告準備要搬家，家裡都是一堆一堆
    的垃圾，用箱子裝起來準備要丟掉，警察在地上查到炮竹之
    類的東西，該炮竹擺在垃圾堆，堆放在前陽台準備要丟掉云
    云（見原審卷98年5月26日審判筆錄），然查被告既係基於
    未經許可持有具殺傷力爆裂物之犯意，撿拾上開3枚爆裂物
    帶回住處而持有之，即已構成未經許可持有爆裂物罪，縱被
    告事後欲趁搬家時將該3枚爆裂物丟棄，亦無礙於上開罪名
    之成立，故證人郎旭明上開所述，不足據為對被告有利之認
    定。
  綜上所述，本件事證明確，被告犯行，洵堪認定。
三、核被告所為，係犯槍砲彈藥刀械管制條例第七條第四項之未
    經許可，持有爆裂物罪（至槍砲彈藥刀械管制條例第七條，
    雖於97年11月26日增訂第五項：「意圖供自己或他人犯罪之
    用，以強盜、搶奪、竊盜或其他非法方法，持有依法執行公
    務之人所持有之第一項所列槍砲、彈藥者，得加重其刑至二
    分之一。」，惟第四項法定構成要件及法定刑均未修正，自
    毋庸為新舊法之適用比較，附此敘明）。原審對被告予以論
    罪科刑，固非無見，惟查：被告行為後，槍砲彈藥刀械管制
    條例第七條既於97年11月26日為修正，自應敘明何以被告所
    為，仍適用原槍砲彈藥刀械管制條例第七條第四項規定之理
    由，原審疏未予敘明，自有未洽；又非法持有具有殺傷力之
    爆裂物，對不特定社會大眾具有潛在危險性，並使不特定人
    有因而受危害之虞，對社會治安之危害，不可謂之不重，立
    法者因而就此未經許可，持有具殺傷力之爆裂物罪之法定刑
    定為「五年以上有期徒刑」，惟同犯非法持有具有殺傷力之
    爆裂物罪，動機或有不一、持有之緣由亦有差異，若依其情
    狀處以相當之有期徒刑，即足以懲儆，並可達防衛社會之目
    的者，自非不可依客觀之犯行與主觀之惡性二者加以考量其
    情狀，而適用刑法第59條之規定酌量減輕其刑，期使個案裁
    判之量刑，能斟酌至當，以符合比例原則，本件被告係於地
    上偶見他人棄置之上開爆裂物，因一時思慮未周，而將之帶
    回住處，因而涉犯無故持有該等具有殺傷力爆裂物之犯行，
    以其情節論，惡性尚非重大不赦，情輕法重，客觀上殊堪憫
    恕，若處以該罪之法定最輕本刑，猶嫌過重，原審未審酌及
    此，即論以法定最輕本刑五年以上有期徒刑之宣告刑，亦有
    未洽，是被告上訴意旨以其主觀上並不知所持有之該等爆裂
    物具有殺傷力，而否認犯罪，固無理由，惟原判決既有可議
    ，自應由本院予以撤銷改判，而查未經許可，持有具殺傷力
    之爆裂物罪之法定刑定為「五年以上有期徒刑」，然同為未
    經許可而持有具殺傷力之爆裂物，其原因動機不一，犯罪情
    節未必盡同，其所造成危害社會之程度自屬有異，法律科處
    此類犯罪，所設之法定最低本刑卻同為「五年以上有期徒刑
    」，不可謂不重。茲查被告係於地上偶見他人棄置之上開爆
    裂物，因一時思慮未周，始將之帶回住處藏放，而無故持有
    該等具有殺傷力之爆裂物，而經警查獲之爆裂物數量亦非鉅
    量，以其情節論，惡性尚非重大不赦，若以槍砲彈藥刀械管
    制條例第7條第4項所規定之法定本刑而科處最輕本刑五年以
    上有期徒刑，實屬情輕法重，在客觀上尚足以引起一般之同
    情，實有堪資憫恕之處，爰適用刑法第59條之規定，減輕其
    刑。並審酌被告之素行、犯罪之動機、目的、手段、未經許
    可持有具殺傷力之爆裂物，對社會治安有潛在之危險性，惟
    未曾持該爆裂物犯罪，並未造成重大之危害，及犯罪後之態
    度等一切情狀，量處有期徒刑二年六月，併科罰金新台幣五
    萬元，罰金如易服勞役，以新台幣一千元折算一日。至扣案
    之上開土製爆裂物3枚，均係槍砲彈藥刀械管制條例第4條第
    1項第2款所列之管制物品，為未經許可不得持有之違禁物，
    不問屬於犯罪行為人與否，均應依刑法第38條第1項第1款規
    定宣告沒收。
據上論斷，應依刑事訴訟法第369條第1項前段、第364條、第299
條第1項前段，槍砲彈藥刀械管制條例第7條第4項，刑法第11 條
前段、第59條、第42條第3項前段、第38條第1項第1款，判決如
主文。
本案經檢察官沈世箴到庭執行職務。
中    華    民    國    98    年    11    月    11    日
                  刑事第八庭    審判長法  官  鄭文肅
                                      法  官  蔡光治
                                      法  官  張傳栗
以上正本證明與原本無異。
如不服本判決，應於收受送達後10日內向本院提出上訴書狀，其
未敘述上訴之理由者並得於提起上訴後10日內向本院補提理由書
（均須按他造當事人之人數附繕本）「切勿逕送上級法院」。
                                      書記官  吳玉華
中    華    民    國    98    年    11    月    11    日
附錄本案論罪科刑法條：
（修正前）槍砲彈藥刀械管制條例第7條第4項
未經許可，持有、寄藏或意圖販賣而陳列第一項所列槍砲、彈藥
者，處五年以上有期徒刑，併科新臺幣一千萬元以下罰金。


司法院資訊處製作；財團法人民間司法改革基金會備份。
